【裁判字號】    96,易,1452
【裁判日期】    970108
【裁判案由】    傷害
【裁判全文】
臺灣臺中地方法院刑事判決  96年度易字第1452號
公  訴  人  臺灣臺中地方法院檢察署檢察官
被      告  甲○○
            乙○○
                      弄17號.
上列被告因傷害案件，經檢察官提起公訴（九十六年度偵字第三
○六一號），本院判決如下：
    主    文
甲○○傷害人之身體，處有拘役伍拾捌日，如易科罰金，以新臺
幣壹仟元折算壹日，減為拘役貳拾玖日，如易科罰金，以新臺幣
壹仟元折算壹日。
乙○○傷害人之身體，處拘役拾日，如易科罰金，以新臺幣壹
仟元折算壹日，減為拘役拾伍日，如易科罰金，以新臺幣壹仟元
折算壹日。
    犯罪事實
一、甲○○與乙○○有工程衍生之金錢糾紛，甲○○於民國九十
    五年十月十五日二十時三十分許，至臺中縣龍井鄉○○路○
    段一一六巷七弄十七號乙○○住處催討債務，兩人起糾葛，
    甲○○為要求乙○○償還乙○○於九十五年九月二十七日所
    簽發、同年十月十五日到期，金額分別為新臺幣（下同）一
    萬五千元、一萬五千元及二萬元合計五萬元之本票債務，並
    要求乙○○歸還甲○○所有之機器一台，乃以右手抓住乙○
    ○之衣領質問，乙○○即基於傷害犯意，以口咬住甲○○之
    右前臂手腕關節上方十公分處，甲○○亦出於傷害犯意，以
    左手毆打及腳踹方式毆打乙○○，甲○○因而受有右前臂開
    放性傷口及咬痕之傷害，乙○○則受有額頭、雙眼眶、下唇
    、頸部、背部及胸壁受有挫傷之傷害。
二、案經甲○○、乙○○告訴臺灣臺中地方法院檢察署檢察官偵
    查起訴。
    理    由
一、查被告甲○○、乙○○，對於本判決所引用之下列各項證據
    方法之證據能力，於本院審理程序時均表示無意見，且於法
    院調查證據時，知有刑事訴訟法第一百五十九條第一項不得
    為證據之情形，亦未於言詞辯論終結前聲明異議，茲審酌該
    等言詞陳述及書面陳述作成時之情況，並無不宜作為證據之
    情事，依刑事訴訟法第一百五十九條之五之規定，自得作為
    證據，合先敘明。
二、訊據被告甲○○對上揭傷害乙○○之犯罪事實坦承不諱；至
    訊據被告乙○○固坦承有於上揭時地以口咬傷甲○○之手臂
    ，惟矢口否認有何傷害甲○○犯行，辯稱：伊是因為甲○○
    從伊後面用右手勒住伊的脖子，伊才咬甲○○的右臂，那時
    現場除了甲○○外，還有四個人，他們也都有打伊，伊的身
    上有多處傷痕，伊是自衛云云。經查：
  (一)就被告甲○○於上時地毆打乙○○成傷之犯罪事實，業據甲
    ○○坦承不瑋，復據告訴人乙○○於警詢指訴、偵查中檢察
    官訊問時具結證述明確，並有乙○○之診斷證明書、病歷資
    料、就診傷勢照片在卷可稽。被告甲○○所犯傷害罪，事證
    明確，犯行洵堪認定。至告訴人乙○○雖指訴被告甲○○係
    夥同另四人共同以徒手及拿伊家中之一支曲棍球棒毆傷伊云
    云，然此為被告甲○○所否認，辯稱：因為之前在九十五年
    九月二十七日乙○○有簽發三張本票共五萬元給伊，到期日
    是十月十五日，伊到乙○○他家之前，有以電話通知他，本
    票到期，要求他兌現，要來拿款，他說同意，伊本人到他家
    的時候，因為他之前還有偷賣一台機器，當天伊要求他連同
    機器要歸還給伊，伊跟他談了之後，他說他沒有錢，伊抓著
    他的衣領，問他機器賣到哪裡，叫他帶伊去拿，他就用嘴巴
    咬伊的右手，伊就回擊，伊用左手打及腳踹他，因為他咬著
    不放，伊打乙○○好幾下，直到他放開為止，後來乙○○被
    伊打到地上，伊又踹了乙○○兩下；當天只有伊一人去，當
    時伊被乙○○咬傷後，即驅車至梧棲童綜合醫院就診醫治，
    當伊離開時，在乙○○住處約有四、五人進入他家，這些人
    伊不認識，也不是伊帶來的等語。按被害人之供述，固非不
    可採為認定犯罪事實之證據資料，然被害人所述被害情形，
    難免誇大偏頗而有虛偽陳述之危險，故被害人之陳述除須無
    瑕疵可指外，尚應調查其他必要之證據，以察其是否與事實
    相符，亦即須有補強證據擔保其供述之真實性，始得採為斷
    罪之依據，最高法院九十三年度台上字第一六七五號裁判意
    旨可資參照。查：
    1.乙○○於偵審中自承並無法提出連同被告甲○○在內共有
      五人共同毆打伊之積極事證，且經本院參酌乙○○之診斷
      證明書及依職權調取乙○○於九十五年十月十五日就診之
      病歷及照片，顯示乙○○所受傷害為額頭、雙眼眶、下唇
      、頸部、背部及胸壁受有挫傷。由是以觀，倘是五人齊手
      且有人持曲棍球棒共同毆打乙○○，並持續毆打五分鐘，
      當不至於僅有該六處挫傷而已。其次，乙○○雖於本院審
      理中具結證稱：甲○○是從伊身後用右手上下臂彎曲緊緊
      勒住伊脖子，然後一群人過來圍毆伊全身上下云云。但倘
      如乙○○所言，被告甲○○係在乙○○身後勒住其脖子，
      再由一群人攻擊他，則該等人應該是直接攻擊乙○○之身
      體正面才是，然從乙○○之病歷資料顯示除額頭及嘴唇受
      傷外，身體正面並未有明顯傷勢。再者，依乙○○就診時
      醫院所拍攝之照片顯示，乙○○之背後固有類似條狀之紅
      腫跡象，惟因本件乙○○告訴時，並未提供兇器以扣案佐
      證，且因僅有一處明顯類以條狀之紅腫，不像是持曲棍球
      棒毆打五分鐘所致（理應有多處條狀紅腫），而乙○○曾
      於被甲○○毆打時一度倒在地上，此為被告甲○○與乙○
      ○所是認，自不排除是乙○○倒地時撞及器物所致之可能
      。
    2.乙○○於九十五年十二月一日檢察事務訊問時指稱：甲○
      ○於九十五年十月十五日帶十幾個人去伊家裡打伊，含他
      有五個進去打，當時鄰居有看到伊家門口站十幾個人，伊
      在客廳被打有叫，打了五分鐘就走了，他們要我簽一百五
      十萬元本票，我不簽才被打云云（偵卷第三、四頁），其
      後乙○○於九十五年十二月二十一日警詢時供稱：「（問
      當時案發時是否有其他證人在場？）沒有，當時只有我和
      甲○○及另四名男子在場。」等語，與前開所稱甲○○帶
      十幾個人去乙○○家者不符。
    3.另乙○○初於九十五年十二月一日檢察事務訊問時供稱：
      九十五年十月十五日甲○○要伊簽一百五十萬元本票，伊
      不簽才被打云云（偵卷第四頁），惟乙○○於九十六年一
      月十五日檢察官訊問時又稱九十五年十月十五日甲○○要
      伊簽一百萬元本票，伊不簽才被打云云（偵卷第三十五頁
      ），所供前後不一。反觀被告甲○○於九十六年一月十五
      日檢察官訊問時供稱：因九十五年九月二十七日雙方協調
      工程糾紛，乙○○簽五萬元本票給伊，九十五年十月十五
      日伊是拿本票去他家要他兌現，伊沒有叫他簽一百萬元本
      票等語（偵卷第三十五頁），並有乙○○於九十五年九月
      二十七日簽發、同年十月十五日到期，金額分別為一萬五
      千元、一萬五千元及二萬元合計五萬元之本票三張在卷可
      考。兩相對照，以甲○○所辯較與具體事證吻合，而乙○
      ○則有誇大指訴之嫌。
    4.按認定犯罪事實所憑之證據，無論係直接證據或間接證據
      ，其為訴訟上之證明，須於通常一般之人均不致有所懷疑
      ，而得確信其為真實之程度者，始得據為有罪之認定，倘
      其證明尚未達到此一程度，而有合理之懷疑存在，復無其
      他調查途徑可尋，法院即應依罪疑為輕原則而為有利於被
      告之認定；且認定不利於被告之事實，須依積極證據，苟
      積極證據不足為不利於被告事實之認定，即應為有利於被
      告之認定，更不必有何有利之證據，最高法院七十六年台
      上字第四九八六號、三十年上字第八一六號著有判例。是
      本件依現有事證，尚無從確信逕為認定被告甲○○係夥同
      另四人以徒手及持乙○○家中之曲棍球棒毆打乙○○。
  (二)就被告乙○○於上揭時地毆打甲○○成傷之犯罪事實，業據
    告訴人甲○○於警詢指訴、本院審理中具結證述明確，並有
    甲○○之診斷證明書在卷可稽。雖被告乙○○以自衛辯解，
    辯稱：伊是因為甲○○從伊後面用右手勒住伊的脖子，伊才
    咬甲○○的右臂，那時還現場除了甲○○外，現場當時還有
    四個人他們也都有打伊，伊的身上有多處傷痕云云。查：
    1.告訴人甲○○之右前臂手腕關節上方十公分處之皮膚，確
      有一淺咖啡色咬痕，此經本院當庭勘驗明確（本院卷第八
      十六頁）。而乙○○於本院審理中證稱：甲○○是用右手
      上下臂彎曲勒住伊的脖子，他的手與伊脖子之間沒有空隙
      ，緊緊勒住伊等語（本院卷第八十九頁），倘乙○○所述
      屬實，則衡情乙○○之脖子（即嘴部下方）已遭甲○○之
      右前臂緊緊控制，不太可能乙○○能咬傷甲○○之右前臂
      手腕關節上方十公分處。反觀如依甲○○所言：伊是以右
      抓著乙○○的衣領，他就用嘴巴咬伊的右手臂等語，以此
      姿勢比較有可能發生乙○○咬住右前臂手腕關節上方十公
      分處。是被告乙○○所辯不足採，應以告訴人甲○○所指
      稱：伊先抓著乙○○的衣領，問他機器賣到哪裡，叫他帶
      伊去拿，他就用嘴巴咬伊的右手，伊就回擊等情，較為可
      採。
    2.按刑法第二十三條規定之正當防衛，必對於現在之不法侵
      害，始能成立。如係因而發生互毆之行為，即無從分別何
      方為不法侵害，均不得主張防衛權，最高法院九十二年度
      臺上字第三七九一號判決意旨參照。本件既是乙○○先咬
      住甲○○之右前臂，甲○○再予以反擊，彼此間應是各基
      於傷害對方之犯意而互毆，乙○○之傷害行為，尚不合於
      正當防衛。被告乙○○傷害犯行，事證明確，洵堪認定。
三、核被告甲○○、乙○○，各係犯刑法第二百七十七條第一項
    之傷害罪。爰審酌被告甲○○、乙○○二人，前均無犯罪紀
    錄，素行良好，此有臺灣臺中地方法院檢察署刑案資料查註
    紀錄表及臺灣高等法院被告前案紀錄表附卷可稽，渠二人因
    工程債務糾紛，演變為互毆事件之犯罪動機、目的、手段、
    所生損害，及甲○○犯行坦承犯罪，乙○○則否認犯罪等一
    切情狀，各量處如主文所示之刑，並均諭知易科罰金之折算
    標準，以資懲儆。又被告甲○○、乙○○二人本案犯罪於九
    十六年四月二十四日以前，均合於中華民國九十六年罪犯減
    刑條例第二條第一項第三款應予減其刑期二分之一之規定，
    爰均就其宣告刑予以減刑，並依同條例第九條規定諭知易科
    罰金折算之標準。
據上論斷，應依刑事訴訟法第二百九十九條第一項前段，刑法第
二百七十七條第一項、第四十一條第一項前段，刑法施行法第一
條之一，中華民國九十六年罪犯減刑條例第二條第一項第三款、
第七條、第九條，判決如主文。
中    華    民    國    97    年    1     月    8     日
               刑事第三庭 審判長法  官  賴恭利
                                法  官  黃松竹
                                法  官  楊曉惠
以上正本證明與原本無異
如不服本判決，應於收受本判決後十日內向本院提出上訴書狀，
其未敘述上訴理由者，並得於提起上訴後二十日內向本院補提理
由書狀（均須按他造當事人之人數附繕本）
                                書記官  孫立文
中    華    民    國    97    年    1     月    8     日
附錄本案論罪科刑法條全文：
刑法第277條第1項：
傷害人之身體或健康者，處3年以下有期徒刑、拘役或1千元以下
罰金。


司法院資訊處製作；財團法人民間司法改革基金會備份。
